【裁判字號】    96,交易,780
【裁判日期】    971117
【裁判案由】    過失傷害
【裁判全文】
臺灣臺中地方法院刑事判決             96年度交易字第780號
公  訴  人  臺灣臺中地方法院檢察署檢察官
被      告  丙○○
                    國民
選任辯護人  李東炫律師
上列被告因過失傷害案件，經檢察官提起公訴（96年度偵字第10
588號），本院判決如下：
    主    文
丙○○因過失傷害人致重傷，處有期徒刑陸月，如易科罰金，以
新臺幣壹仟元折算壹日，減為有期徒刑月，如易科罰金，以新
臺幣壹仟元折算壹日。
    犯罪事實
一、丙○○於民國95年12月24日中午，騎乘車牌號碼INO-478 號
    重型機車，由西南往東北方向（起訴書誤載為由西往東方向
    ），沿臺中市○○路行駛，嗣於同日下午1時45分許，行經
    臺中市○○路與林森路有號誌之交岔路口時，原應注意遵守
    號誌之指示行車，並注意車前狀況，且依當時天候晴、日間
    自然光線、路面乾燥、無缺陷、障礙物，視距良好，並無不
    能注意之情況，竟疏未注意遵守上開交通安全規定，在其行
    進方向即三民路上之號誌仍為禁止通行之紅燈指示，惟林森
    路上之號誌已由左轉綠燈變換為黃燈時，即貿然闖紅燈駛入
    該交岔路口，適有騎乘車牌號碼HEJ-786號重型機車之甲○○（所犯公共危險罪部分，另經本院判處有期徒刑4月確定
    ），亦疏未遵守號誌指示，且因飲用酒類，已達不能安全駕
    駛動力交通工具之程度，仍騎乘機車行經該交岔路口，2車
    因而發生碰撞，致甲○○人車倒地，並受有損傷後之蜘蛛網
    膜下出血、硬腦膜外出血、臉部開放性傷口，經送行政院衛
    生署臺中醫院救治後，再於96 年1月4日因亞急性硬腦膜下
    出血，行右側顱骨切除術後，並因此受有創傷性腦損傷併左
    側肢體無力及認知功能處於重度失智狀態、記憶力、定向感
    與日常生活功能均嚴重損傷之重大難治傷害，並經本院於96
    年8月31日以96年度禁字第105 號民事裁定宣告為禁治產人
    。丙○○於肇事後，在有偵查犯罪權限之公務員發現上開犯
    行前，主動向到場處理之員警承認為肇事人，而自首犯罪並
    接受裁判。
二、案經代行告訴人乙○○訴由臺灣臺中地方法院檢察署檢察官
    偵查起訴。
    理    由
壹、證據能力部分：按被告以外之人（包括證人、鑑定人、告訴
    人、被害人及共同被告等）於審判外之陳述雖不符刑事訴訟
    法第159條之1至之4等4條之規定，而經當事人於審判程序同
    意作為證據，法院審酌該言詞陳述或書面陳述作成時之情況
    ，認為適當者，亦得為證據；當事人、代理人或辯護人於法
    院調查證據時，知有刑事訴訟法第159條第1項不得為證據之
    情形，而未於言詞辯論終結前聲明異議者，視為有前項之同
    意，同法第159條之5定有明文。立法意旨在於傳聞證據未經
    當事人之反對詰問予以核實，原則上先予排除。惟若當事人
    已放棄反對詰問權，於審判程序中表明同意該等傳聞證據可
    作為證據；或於言詞辯論終結前未聲明異議，基於尊重當事
    人對傳聞證據之處分權，及證據資料愈豐富，愈有助於真實
    發見之理念，且強化言詞辯論主義，使訴訟程序得以順暢進
    行，上開傳聞證據亦均具有證據能力。本件代行告訴人乙○○於偵查中之陳述，對被告而言，其性質雖均屬傳聞證據，
    惟查無符合同法第159條之1至之4等前4條之情形，其所為之
    上開偵訊筆錄內容，業經本院於審理時予以提示並告以要旨
    ，且經檢察官、被告及選任辯護人表示意見，當事人及選任
    辯護人已知上述筆錄乃傳聞證據，且均未於言詞辯論終結前
    對該筆錄內容聲明異議，依上開規定，是代行告訴人於偵查
    中之陳述已擬制同意其有證據能力，本院審酌上開筆錄作成
    時，較無人情施壓或干擾，亦無不當取供之情形，認為以之
    作為本案之證據亦屬適當，是代行告訴人於偵查中之陳述自
    具有證據能力。
貳、認定本件犯罪事實所憑證據及論罪科刑：
一、訊據被告丙○○固直承在上揭時、地，騎乘機車與被害人甲○○所騎乘之機車發生車禍等情，惟矢口否認有何過失致重
    傷害之犯行，辯稱：伊在看到林森路上之號誌由左轉綠燈變
    為紅燈時，有稍微移動，但尚未到達機車待轉區○○○○路
    的號誌就變為綠燈了，被害人酒醉駕車，從等候紅燈之區域
    衝出來，伊有煞車，但仍無法閃躲云云。經查：
  (一)上揭犯罪事實，業據代行告訴人即被害人甲○○之女乙○○
    於偵查中指訴甚詳，並有道路交通事故現場圖、道路交通事
    故調查報告表(一)、(二)、行政院衛生署臺中醫院檢驗科微量元
    素/藥/毒物測定檢驗結果、臺中市警察局舉發違反道路交通
    管理事件通知單、臺灣臺中地方法院檢察署檢察官聲請簡易
    判決處刑書（96年度偵字第3482號）、本院96年度中交簡字
    第958號刑事簡易判決各1份、現場及車損照片共計11張，復
    經本院依職權調取96年度交聲字第675 號交通事件卷宗查閱
    無訛。而被害人甲○○因損傷後之蜘蛛網膜下出血、硬腦膜
    外出血、臉部開放性傷口，經送行政院衛生署臺中醫院救治
    後，因亞急性硬腦膜下出血，行右側顱骨切除術後，並因此
    受有創傷性腦損傷併左側肢體無力及認知功能處於重度失智
    狀態、記憶力、定向感與日常生活功能均嚴重損傷之重大難
    治傷害，嗣經本院於96年8月31日以96年度禁字第105號民事
    裁定宣告為禁治產人等情，有行政院衛生署臺中醫院診斷證
    明書、國立臺灣大學醫學院附設醫院雲林分院診斷證明書各
    3份、中興醫院診斷證明書、國立臺灣大學醫學院附設醫院
    雲林分院病歷及病情鑑定書、行政院衛生署臺中醫院病歷各
    1份附卷可佐，並經本院依職權調取96年度禁字第105號聲請
    禁治產事件民事卷宗查閱屬實。從而，依被害人甲○○受傷
    狀況言，核屬刑法第10條第4項第6款所稱之有重大難治傷害
    之重傷程度。
  (二)被告雖以前詞置辯，經查：
  1.本件案發當時，被告及被害人甲○○雙方所行駛道路之號誌
    各為何，因被害人甲○○於本院96年度交易字第869 號其被
    訴過失傷害案件（告訴人為本件被告）準備程序時陳稱：案
    發當時林森路之號誌為何，伊不知道等語，有該案件97年1
    月14日準備程序筆錄1份在卷可稽。是以，本案關於當時之
    號誌狀況，僅有被告單一之陳述可資判斷。合先敘明。
  2.查被告於案發後，在本件承辦警員林明志至現場處理時，與
    警員林明志之對談為：「˙˙˙警員：啊你的燈號是綠燈了
    嗎？被告：要綠燈了。還沒變。警員：啊變綠燈了沒？還沒
    變綠燈。被告：對，還沒變。當時（警員：啊你從）還沒變
    啊。警員：不是啊，啊你的燈號是變綠燈了沒啊？你的燈號
    ，主要是你的燈號有沒有綠燈了？被告：在啟動的時候還沒
    ，可是撞到的（警員：還沒綠燈）時候已經變綠燈了啊。警
    員：你停止線的時候變綠燈了嗎。你在停止線的時候，那時
    候是綠燈還是紅燈？我在停止線的時候是紅燈。警員：是紅
    燈嘛，啊你是從三民路往這個方向行駛。被告：對啊。˙˙
    ˙」等情，有警員林明志於本院96 年度交聲字第675號聲明
    異議事件作證時，提出之肇事現場談話錄音譯文1份附於該
    卷可參，足徵被告於肇事後，證人林明志到場處理時即向證
    人林明志表明其在停止線時、機車啟動時，前方之三民路號
    誌均為紅燈，而與被害人甲○○發生碰撞時，三民路之號誌
    已變換為綠燈等情無訛。雖被告於本院審理時供稱：當時警
    察不讓伊好好陳述車禍經過云云。惟查，由上開錄音譯文觀
    之，警員林明志當時已就被告所自述不利於己之闖紅燈事實
    ，一再向被告確認其機車啟動、越過停止線時之號誌是否為
    紅燈，已給予被告充分之機會說明，被告顯無一時口誤之可
    能，或無法盡情陳述之情形，堪以認定。
  2.再者，被告於案發翌日即95年12月25日製作警詢筆錄時，復
    供稱：車禍發生當時，被害人甲○○所行駛之林森路號誌為
    左轉箭頭變換為黃燈等語。而本件林森路與三民路交岔路口
    之號誌為：1.林森路方向（即被害人行車方向）：「直行、
    右轉箭頭綠燈」70秒、「黃燈」3秒、「紅燈」（全紅燈）2
    秒。→2.林森路方向「左轉箭頭綠燈」15秒、「黃燈」3秒
    、「紅燈」（全紅燈）2秒。→3.三民路（即被告行車方向
    ）「直行、右轉、左轉箭頭綠燈50秒」、「黃燈」3秒、「
    紅燈」2秒等情，有臺灣省臺中市區車輛行車事故鑑定委員
    會臺中市區960351案分析意見1份附卷可考。而被害人甲○○之行車方向及位置，因其於車禍後立即送醫診治，事後亦
    未經製作警詢、偵訊筆錄，故而關於被害人甲○○之行車方
    向，均係依照被告之陳述等情，有前揭道路交通事故現場圖
    上之記載可考。而由被告所述被害人甲○○於車禍發生當時
    ，係行駛在林森路之慢車道上等情，參以上開分析意見所載
    該路口號誌變換情形、被告前揭所述本件車禍發生當時，被
    害人甲○○行車方向之號誌為左轉箭頭綠燈變換為黃燈、上
    開道路交通事故現場圖所示被告於行駛三民路進入與林森路
    之交岔口時，穿越林森路西北往東南、東南往西北各3車道
    後，而與被害人甲○○行駛於慢車道上之機車發生碰撞等情
    ，益證被告於進入該路口時，三民路方向之號誌仍為紅燈，
    實堪認定。
  3.準此，被告無論係在案發當日向警員林明志陳述肇事經過時
    ，或經過一日之休息、思考後之翌日製作警詢筆錄時，所述
    內容均足以證明其有闖紅燈之事實，雖其於案發當日供述與
    被害人甲○○相撞時，三民路之號誌已變換為綠燈，與翌日
    供稱之發生碰撞時，被害人甲○○行駛之林森路號誌正由左
    轉箭頭綠燈變換為黃燈等情，有些許之差異，惟觀諸上開分
    析意見所述該路口林森路號誌由左轉箭頭綠燈接續變換為黃
    燈、紅燈、三民路綠燈之間，僅有幾秒之間隔，且被告於案
    發當時並無可能同時觀看該2 路之行車號誌各為何，其間亦
    會存有先後觀看次序之秒差，是其如在案發後，先觀看其左
    右側林森路之號誌為左轉箭頭綠燈變換為黃燈後，再回頭看
    前方三民路之號誌，三民路之號誌斯時已變為綠燈，亦屬可
    能，是其前開供述，尚難認有何矛盾之處。
  4.至被告雖於本院準備程序翻異前詞，空言辯稱：伊騎到機車
    待轉區○○○○路已變為綠燈云云。惟查，本件被害人甲○○並無法陳述車禍發生經過，並本案又無其他目擊證人之證
    詞，亦無其他確切之佐證，自難就被告前揭先後相符之供述
    恁置不採，僅依被告事後翻異之詞，而為有利於被告之認定
    。
  5.又被告雖以上開道路交通事故現場圖並未將煞車痕、刮地痕
    及散落物畫出，而質疑該現場圖之證明力。惟查，本件之爭
    點在於車禍發生當時之號誌，而非碰撞地點（況本件碰撞地
    點係憑被告一人之供述以認定，對被告並無不利之處），是
    以縱上開道路交通事故現場圖未將煞車痕、刮地痕、散落物
    畫出，亦不影響本案之事實認定，附此敘明。
  (三)按汽車行駛時，駕駛人應注意車前狀況，並隨時採取必要之
    安全措施；汽車行駛至交岔路口，其行進、轉彎，應遵守燈
    光號誌指示，道路交通安全規則第94條第3項、第102條第 1
    項第1 款分別定有明文，被告駕車自應注意上開安全規定，
    且依當時天候晴、日間自然光線、路面乾燥、無缺陷、障礙
    物，視距良好，並無不能注意之情事，有前揭調查報告表足
    憑，被告於其行向之號誌尚為紅燈時即貿然駛入交岔路口，
    復疏未注意右側適有由飲用酒類而達不能安全駕駛動力交通
    工具之被害人甲○○，亦未遵守號誌管制駛入路口而來，而
    肇禍事，並致被害人甲○○受有前述傷害，被告應有過失無
    疑，且其過失行為與被害人甲○○所受前揭傷勢間，亦具有
    相當因果關係，均堪認定。雖被害人甲○○酒醉駕車，且亦
    有違反號誌指示，在已不得直行時逕自駛入路口，同有過失
    ，但被告與告訴人之過失既合併為本件車禍發生之原因，亦
    無法以此解免被告過失傷害之責任。
  (四)綜上所述，本件事證已臻明確，被告辯稱無過失云云，顯係
    臨訟卸責之詞，並無可採，其犯行堪以認定，應予依法論科
    。
二、核被告所為，係犯刑法第284條第1項後段之過失致人重傷害
    罪。檢察官起訴意旨認被告係犯同條項前段之過失傷害罪，
    而未審酌被害人甲○○所受傷勢已達重傷害之程度，即有未
    合，惟業經蒞庭檢察官變更起訴法條如上，基於檢察一體之
    原則，本院自毋庸再行變更起訴法條，附此敘明。被告於肇
    事後，留在現場，在有偵查權限之公務員發覺犯罪之前，向
    到場之員警主動陳述肇事經過自首而接受裁判等情，有臺中
    市○○○道路交通事故肇事人自首情形紀錄表1 件在卷足憑
    ，自應依刑法第62條前段之規定，減輕其刑。爰審酌被告其
    行為造成被害人甲○○身心痛苦甚鉅，於肇事後，迄未與被
    害人甲○○達成和解，且除強制責任險之部分外，並未賠償
    被害人甲○○分文（此據告訴代理人於本院審理時陳明在卷
    ），犯罪後復否認犯行，欠缺認錯悔過之具體表現，惟念被
    告就本件車禍之發生雖有前揭過失，然被害人甲○○酒醉駕
    車，復違反號誌之指示，其過失責任亦屬非輕等一切情狀，
    量處有期徒刑6 月，並諭知易科罰金之折算標準。又被告犯
    罪之時間在96年4 月24日以前，又無中華民國96年罪犯減刑
    條例第3條第1項所定不予減刑之情形，合於減刑條件，爰減
    其刑期2分之1為有期徒刑3月，並依同條例第9條之規定，併
    諭知易科罰金之折算標準。
三、被告之選任辯護人雖聲請本院將本案送臺灣省車輛行車事故
    覆議鑑定委員會覆議，及至現場履勘以證明被告在起步後，
    在待轉區時之號誌為綠燈等語。惟查，本案業經檢察官於偵
    查中囑託臺灣省臺中區車輛行車事故鑑定委員會鑑定，惟該
    會因本件案發當時路口號誌狀況不明，固均以假設號誌之顯
    示情形，以判定被告或被害人甲○○有無肇事原因等情，有
    該會之分析意見在卷可佐，是以本院之爭點乃在於確定號誌
    問題，此自無囑託該覆議鑑定委員會鑑定之必要。至履勘現
    場並無法重現案發經過，不能證明選任辯護人所指之待證事
    實，是上開調查證據之聲請，均核無必要，應予駁回。
據上論斷，應依刑事訴訟法第284條之1、第299條第1項前段，刑
法第284第1項後段、第62條前段、第41條第1 項前段，刑法施行
法第1條之1，中華民國96年罪犯減刑條例第2條第1項第3款、第7
條、第9條，判決如主文。
本案經檢察官丁○○到庭執行職務。
中    華    民    國    97    年    11    月    17    日
                  刑事第四庭    法  官  郭妙俐
以上正本證明與原本無異。
如不服本判決應於收受判決後10日內向本院提出上訴書狀，並應
敘述具體理由；其未敘述上訴理由者，應於上訴期間屆滿後20日
內向本院補提理由書（均須按他造當事人之人數附繕本）「切勿
逕送上級法院」。
                                書記官  廖鳳美
中    華    民    國    97    年    11    月    17    日
附錄論罪科刑法條
中華民國刑法第284條
（過失傷害罪）
因過失傷害人者，處6月以下有期徒刑、拘役或5百元以下罰金，
致重傷者，處1年以下有期徒刑、拘役或5百元以下罰金。
從事業務之人，因業務上之過失傷害人者，處1 年以下有期徒刑
、拘役或1千元以下罰金，致重傷者，處3年以下有期徒刑、拘役
或2千元以下罰金。


司法院資訊處製作；財團法人民間司法改革基金會備份。
